臺灣桃園地方法院刑事判決　　　　　　　96年度交易字第46號
公　訴　人　台灣桃園地方法院檢察署檢察官
被　　　告　丙○○
選任辯護人　陳鼎正律師
上列被告因過失致死案件，經檢察官提起公訴（95年度偵字第
7340號），本院判決如下︰
    主  文
丙○○因過失致人於死，處有期徒刑捌月，減為有期徒刑肆月，
如易科罰金，以銀元佰元即新台幣玖佰元折算壹日。
    事  實
一、丙○○於民國九十五年二月二日凌晨二時十分許，駕駛車號
    IN—一三六七號自用小客車，沿桃園縣龜山鄉○○路○段由
    台北縣林口往龜山方向行駛，於行經時，該自小客車因不明
    原因突然發生故障，逐漸失去動力，丙○○企圖將自小客車
    滑行至路邊停止而自中間車道往外側車道滑行，本應注意變
    換車道時，應讓直行車先行，並注意安全距離，而依當時天
    候為晴，夜間有照明，路面乾燥，道路無缺陷、無障礙物，
    視距良好等情形，並無不能注意之情事，竟疏未注意於自中
    間車道往外側車道滑行時，未讓直行車先行，並注意安全距
    離，適牟碧平於服用酒類達不能安全駕駛動力交通工具後（
    酒後血液酒精濃度為一五三MG／DL，經換算為酒精濃度呼氣
    值約為零點七三MG／L） ，猶駕駛車號五L －七三一七號自
    用小客車行駛於桃園縣龜山鄉○○路○段同向外側車道，亦
    未注意車前狀況，並隨時採取必要之安全措施，而自後追撞
    丙○○所駕駛車號IN—一三六七號自用小客車，車號五L －
    七三一七號自用小客車因而翻覆，致牟碧平受有外傷性顱內
    出血併腦幹受損，經送往長庚紀念醫院林口分院急救，仍於
    九十五年二月四日凌晨一時許因傷重不治死亡。丙○○於上
    開時地肇事後，警員甲○○前往現場處理時，在未被有偵查
    犯罪職權之公務員發覺前，向前往現場處理車禍之警員甲○
    ○坦承為肇事者，自首並接受裁判。
二、案經桃園縣政府警察局龜山分局報請台灣桃園地方法院檢察
    署檢察官相驗後偵查起訴。
    理  由
一、本件認定事實所引用之本件卷內所有文書證據、物證，並無
    證據證明係公務員違背法定程序所取得，被告丙○○及辯護
    人於本院審理終結前就卷內所有之卷證資料之證據能力均表
    示無意見，且卷內之文書證據，亦無刑事訴訟法第一百五十
    九條之四之顯有不可信之情況與不得作為證據之情形，則依
    刑事訴訟法第一百五十九條之五之規定，本件認定事實所引
    用之所有文書證據、物證等證據。
二、訊據被告固坦承有於前揭時、地駕駛前揭自用小客車，因車
    輛故障而自中間車道往外側車道移動，後遭被害人牟碧平自
    後追撞，牟碧平因而受有外傷性顱內出血併腦幹受損，經送
    醫急救，仍因傷重不治死亡等情，惟矢口否認有何過失致死
    之犯行，辯稱當時被告車輛已停在路旁，為靜止狀態，並未
    佔用道路云云。
三、經查：
  (一)被告於前揭時、地，駕駛車號IN—一三六七號自用小客車，
    因車輛故障而自中間車道往外側車道移動，後遭牟碧平自後
    追撞等情，業經被告自承（見九十五年度相字第二二八號相
    驗卷第六至七頁），並有道路交通事故調查報告表(一)(二)、道
    路交通事故現場圖、車禍現場照片十四幀、車損照片八幀在
    卷可稽（見相驗卷第二０至二九、五０至五三頁），堪認屬
    實。
  (二)被告辯稱當時其車輛已停在路旁，完全在路面邊線與人行道
    中間，為靜止狀態，並未佔用道路云云。經查：
    1.證人即將被告車輛報廢之乙○○證稱該車的右後方有毀損
      （見本院九十六年八月一日審判筆錄第三頁），且依卷附
      之被告車輛車損照片觀察（見相驗卷第二九、五二至五三
      頁），車號IN—一三六七號自用小客車之右後方嚴重毀損
      凹陷，而左後方相較之下則受損輕微許多，顯見當時被害
      人自後係撞擊被告車輛之右後方，而依被害人車輛車損照
      片觀察（見相驗卷第五０至五一頁），則係右前方毀損較
      左前方為嚴重，是當時係被害人車輛之右前方追撞被告車
      輛之右後方，自堪認定。如當時被告車輛非呈左後向右前
      之方位傾斜行進或停止，實難想像被害人之車輛如何可以
      右前車頭自後追撞被告車輛之右後車尾，故被告車輛於遭
      追撞當時係呈左後向右前之方位傾斜行進或停止，亦足認
      定。
    2.事發現場之行車速限每小時六十公里，此有道路交通事故
      調查報告表(一)在卷可稽（見相驗卷第二二頁），而當時為
      凌晨二時許，自無塞車等車流不順之情形，是被告之時速
      至少應有四十公里以上，而依被告供稱：行駛快到達事故
      地點時，感覺到車子性能怪怪的，就漸漸往右邊停靠，轉
      換到第三車道時車子已完全熄火，但車子仍在動，所以我
      就繼續滑行往右靠，車子雖然已經熄火，但車子仍在滑行
      中，我就把方向盤往右轉，等車子停好後我才踩煞車等語
      （見相驗卷第六頁、本院九十六年九月五日第一二頁），
      以被告車輛於事發前時速為四十公里觀之，而被告車輛係
      至外側車道始完全熄火，則依慣性作用，被告之車輛應仍
      有足夠之動能足以滑行至路面邊線與人行道之間並完全停
      妥，惟依前所述，被告之車輛係呈左後向右前之方位傾斜
      ，顯見被告之車輛當時應係將車輛完全停妥，而尚在行進
      狀態中。
    3.本院將本件事故送請中央警察大學鑑定，該大學亦為相同
      之認定，此有中央警察大學九十六年八月一日校鑑科字第
      ０九六０００一一七六號鑑定書在卷可稽（見本院卷）。
    4.綜上所述，被告車輛於事發當時係自外側車道變換至路肩
      ，呈左後向右前之方位傾斜行進，自堪認定，被告前揭辯
      詞，自無可採。
  (三)按汽車在同向二車道以上之道路（車道數計算，不含車種專
    用車道、機車優先道及慢車道），除應依標誌或標線之指示
    行駛外，並應遵守下列規定：六、變換車道時，應讓直行車
    先行，並注意安全距離，道路交通安全規則第九十八條第一
    項第六款定有明文。案發當時天候為晴，夜間有照明，路面
    乾燥，道路無缺陷、無障礙物，視距良好等情形，並無不能
    注意之情事，此有道路交通事故調查報告表(一)在卷足憑（見
    相驗卷第二二頁），依道路交通事故現場圖、現場照片觀察
    （見相驗卷第二０二三至二四頁），案發地點之桃園縣龜山
    鄉○○路○段南向二十點六公里處附近，桃園縣龜山鄉○○
    路○段南向二十點六公里處附近，道路筆直，視距良好，被
    告如於車輛故障欲變換車道時有注意後方狀況，自可察覺被
    害人車輛之行進方向及所在車道，然依被告於警詢、偵查及
    本院所述，均未察覺後方有被害人之車輛駛來，是被告於變
    換車道時，未注意應讓直行車先行，並注意安全距離，洵堪
    認定。至被告之車輛雖因不明原因發生故障，而逐漸失去動
    力，然當時為凌晨二時，車輛稀少，被告如有先注意各車道
    之行車情形，知悉被害人車輛之行進方向，自可先讓被害人
    車到通過後，再設法移置於路旁，故被告確未盡其應注意之
    義務，應負過失罪責甚明。
  (四)被害人於本件事故後於當日即送往長庚紀念醫院林口分院急
    救，經診斷受有外傷性顱內出血併腦幹受損之傷害，到院時
    意識不清血壓持續下降，經急救無效仍於九十五年二月四日
    凌晨一時許因傷重不治死亡，此有長庚紀念醫院林口分院診
    斷證明書、台灣桃園地方法院檢察署相驗屍體證明書、驗斷
    書在卷可稽（見相驗卷第一八、三五、三六至四一頁），堪
    認被害人之死亡確與被告前開駕駛之過失行為有相當因果關
    係。
  (五)按汽車行駛時，駕駛人應注意車前狀況，並隨時採取必要之
    安全措施；汽車在雙向二車道行駛時，均應在遵行車道內行
    駛；汽車駕駛人有左列情形之一者，不得駕車：二、飲用酒
    類或其他類似物後其吐氣所含酒精濃度超過每公升０‧二五
    毫克或血液中酒精濃度超過百分之０‧０五以上者，道路交
    通安全規則第九十四條第三項、第一百十四條第二款分別定
    有明文。經查，被害人係自後方追撞被告車輛，而依前所述
    ，案發地點附近，道路筆直，視距良好，被害人駕車於該處
    ，自可見被告於前方之行駛動向及變換車道之行為，仍自後
    追撞被告之車輛，是被害人未注意車前狀況並隨時採取必要
    之安全措施，洵堪認定。又查，被害人於駕車前已有飲用酒
    類，其血液酒精濃度測試值達一五三MG／DL（經換算為酒精
    濃度呼氣值約為每公升零點七三毫克），此有長庚紀念醫院
    臨床病理檢驗報告單在卷可資佐憑（見相驗卷第三０頁）。
    依交通部運輸研而依交通依交通部運輸研究所九十年九月二
    十四日運安字第九００００五八五四號函所載，呼氣中酒精
    濃度每公升含量為零點二五毫克，即相當於血液中酒精濃度
    （BAC） 百分之零點零五，依該函所附該所七十九年「駕駛
    人行為反應之研究－酒醉駕車對駕駛行為之分析研究」指出
    ：BAC 超過百分之零點一五時，對駕駛能力之影響為：視線
    搖晃，駕駛已進入恍惚狀態，判斷及理解遭到扭曲，駕駛不
    穩定。對心理行為之影響為：意識不明，嘔吐，站、走及講
    話困難，責任感喪失，精神處於麻痺狀態，今告訴人之BAC
    值達零點一五三，是告訴人已因服用酒類而注意力、反應力
    、平衡感、駕駛能力均嚴重降低，達不能安全駕駛動力交通
    工具之程度，應堪認定。惟被害人雖有飲用酒類血液中酒精
    濃度超過百分之零點零五以上仍駕車、疏未注意車前狀況之
    過失，但被害人之過失並不能解免被告之過失，併此敘明。
  (六)辯護人雖請求傳訊鑑定人丁○○，請求對：1.被害人駕駛行
    進方向是否影響鑑定結果；2.如何推論現場圖所載滑痕與被
    告駕駛汽車有關；3.被告車輛左後方如何看出車損痕跡；4.
    被告駕駛中途熄火而滑行有何過失等事項進行訊問，惟查，
    證據之取捨，事實審法院依自由心證之原則，本有自由判斷
    之職權，本院判斷被告有過失，係依卷證證據資料判斷後，
    始再行參酌中央警察大學九十六年八月一日校鑑科字第０九
    六０００一一七六號鑑定書之意見，此觀上述判決理由推論
    過程即可得知，況該鑑定書就鑑定過程及推論理由均已說明
    綦詳，實無再行傳訊鑑定人丁○○之必要，附此敘明。
  (七)綜上，被告所辯不足採信，本件事證明確，被告犯行堪予認
    定，應依法論科。
四、被告行為後，刑法於九十四年二月二日修正公布，於九十五
    年七月一日施行。按行為後法律有變更者，適用行為時之法
    律，但行為後之法律有利於行為人者，適用最有利於行為人
    之法律，現行刑法第二條第一項定有明文。刑法第二條本身
    雖經修正，但刑法第二條既屬適用法律之準據法，本身尚無
    比較新舊法之問題，應一律適用裁判時之現行刑法第二條規
    定以決定適用之刑罰法律，核先敘明。又以本次刑法修正之
    比較新舊法，應就罪刑有關之共犯、未遂犯、想像競合犯、
    牽連犯、連續犯、結合犯，以及累犯加重、自首減輕暨其他
    法定加減原因（如身分加減）與加減例等一切情形，綜其全
    部罪刑之結果而為比較（參見最高法院九十五年度第八次刑
    庭會議決議）。然如行為後刑法條文經修正，惟無有利、不
    利情形，自無庸為新舊法之比較，直接適用裁判時即修正後
    之刑法（參見最高法院九十五年度第二十一次刑庭會議決議
    ）。經查，刑法第六十二條自首之規定，於九十四年一月七
    日修正、九十五年七月一日施行前之規定為：「對於未發覺
    之罪自首而受裁判者，減輕其刑。但有特別規定者，依其規
    定」，現行刑法之規定則為：「對於未發覺之罪自首而受裁
    判者，得減輕其刑。但有特別規定者，依其規定」，被告犯
    罪及自首均在九十五年七月一日施行前，自應為新舊法之比
    較。而現行刑法將原本自首「應」減輕其刑之規定改為「得
    」減輕其刑，比較上述修正前、後之刑罰法律，自以修正前
    之刑法有利於被告，揆諸前揭最高法院決議及修正後刑法第
    二條第一項前段、後段規定之「從舊、從輕」原則，自應全
    部適用被告行為時之法律，即修正前刑法之相關規定予以論
    處。
五、核被告所為，係犯刑法第二百七十六條第一項過失致死罪。
    本件交通事故，警方獲報後，旋即到現場處理，於尚不知犯
    人係何人之前，被告即當場向警員承認自己即為肇事人等情
    ，業據證人甲○○證述明確（見本院九十六年九月五日審判
    筆錄第三頁），足認被告犯罪後，在有偵查犯罪職權之機關
    未發覺犯人為何人前即自首，且於事後接受審判，經核符合
    刑法第六十二條前段自首要件，爰依修正前刑法第六十二條
    前段減輕其刑。爰審酌被告並無前科，素行甚佳，有台灣高
    等法院被告前案紀錄表可按，並斟酌其生活狀況、智識程度
    及其因疏忽致生被害人死亡之結果，犯罪所生危害程度非淺
    ，被害人之過失程度，被告犯後態度等一切情狀，量處如主
    文所示之刑。被告犯本件過失致死罪之犯行，其犯罪時間在
    九十六年四月二十四日以前，應依中華民國九十六年罪犯減
    刑條例第二條第一項第三款之規定，減其宣告刑二分之一。
    而關於易科罰金之折算標準部分，本次刑法修正之比較新舊
    法，應就罪刑有關之共犯、未遂犯、想像競合犯、牽連犯、
    連續犯、結合犯，以及累犯加重、自首減輕暨其他法定加減
    原因（如身分加減）與加減例等一切情形，綜其全部罪刑之
    結果而為比較，業如前述，然上開最高法院決議，係就刑法
    修正後有關罪刑新舊法應一體適用而為指示，而法院依該原
    則定其罪刑後，就有期徒刑、拘役如易科罰金，罰金如易服
    勞役標準之宣告，乃罪刑執行之層次，並非罪刑之適用，故
    而，罪刑之適用與罪刑之執行雖分別適用修正前、修正後之
    刑法，並無同一法律割裂適用之疑義，亦無違上開最高法院
    之決議。是易科罰金、易服勞役、緩刑、保安處分之宣告，
    均涉及裁量權之行使，須於裁量權行使時，方有比較適用問
    題，此部分得予割裂適用，合先敘明。而易科罰金之折算標
    準，由修正前刑法第四十一條第一項前段規定（得以銀元一
    元以上三元以下折算一日），並依修正前罰金罰鍰提高標準
    條例第二條規定提高一百倍為銀元一百元以上三百元以下（
    即新台幣三百元以上九百元以下）折算一日，修正後刑法第
    四十一條第一項前段則修正為得以新台幣一千元、二千元或
    三千元折算一日，比較修正前後之易科罰金折算標準，修正
    後之刑法並未有利於被告，自應依修正後刑法第二條第一項
    前段規定，適用被告行為時之法律，即修正前刑法第四十一
    條第一項前段、修正前罰金罰鍰提高標準條例第二條諭知易
    科罰金之折算標準。
據上論斷，應依刑事訴訟法第二百九十九條第一項前段，刑法第
二條第一項前段、第二百七十六條第一項、修正前刑法第六十二
條前段、第四十一條第一項前段，修正前罰金罰鍰提高標準條例
第二條，刑法施行法第一條之一第一項、第二項前段，中華民國
九十六年罪犯減刑條例第二條第一項第三款、第七條、第九條，
判決如主文。
本案經檢察官林安紜到庭執行職務。
中　　華　　民　　國　　96　　年　　9 　　月　　19　　日
                  交通法庭審判長法　官　曾淑華
                                法  官  朱美璘
                                法  官  王耀興
以上正本證明與原本無異。
如不服本判決，應於判決送達後10日內向本院提出上訴狀（應附
繕本），其未敘述上訴理由者，應於上訴期間屆滿後20日內補提
理由書狀於本院，上訴於臺灣高等法院。
  　　　　　　　　　　　　　　　書記官　劉晨輝
中　　華　　民　　國　　96　　年　　9 　　月　　21　　日
附錄本案論罪科刑法條全文
中華民國刑法第276 條（過失致死罪）
因過失致人於死者，處2 年以下有期徒刑、拘役或2 千元以下罰
金。
從事業務之人，因業務上之過失犯前項之罪者，處5 年以下有期
徒刑或拘役，得併科3 千元以下罰金。
